臺灣嘉義地方法院刑事判決
111年度訴字第91號
公  訴  人  臺灣嘉義地方檢察署檢察官
被      告  吳秋文



選任辯護人  呂維凱律師
上列被告因違反廢棄物清理法案件，經檢察官提起公訴（110年
度偵字第2749、2829號），被告於準備程序中就被訴事實為有罪
之陳述，經本院合議庭裁定由受命法官獨任以簡式審判程序審理
，判決如下：
    主      文
吳秋文犯廢棄物清理法第四十六條第四款前段之非法清理廢棄物
罪，處有期徒刑捌月。緩刑參年。
    犯 罪 事 實
一、吳秋文明知未經主管機關許可，不得提供土地堆置廢棄物，
    及未依廢棄物清理法規定，向直轄市、縣（市）主管機關或
    中央主管機關委託之機關申請核發公民營廢棄物清除處理機
    構許可文件，不得從事廢棄物清除、處理業務，詎吳秋文未
    領有廢棄物清除、處理許可文件，竟基於非法提供土地堆置
    廢棄物、非法清理廢棄物之犯意，於民國108年間某日起至1
    09年6月17日，雇用不知情之劉江龍，駕駛車牌號碼000-00
    號營業大貨車，將其承包建築工程之廢木材等一般事業廢棄
    物清運至吳秋文所有，坐落嘉義縣○○鄉○○段0○○○○段000○00
    地號土地，及劉景中所有，坐落內埔段44地號土地堆置，以
    此方式從事廢棄物之清理業務。
二、案經劉景中訴由嘉義縣警察局竹崎分局(下稱竹崎分局)報告
    臺灣嘉義地方檢察署(下稱嘉義地檢署)檢察官偵查起訴。
    理  由
一、本案被告所犯，並非死刑、無期徒刑、最輕本刑為3年以上
    有期徒刑之罪，或高等法院管轄第一審之案件，被告於準備
    程序中，就被訴事實為有罪之陳述，經受命法官告知簡式審
    判程序之旨，並聽取公訴人、被告之意見後，本院合議庭認
    適宜進行簡式審判程序，爰依刑事訴訟法第273條之1第1項
    規定，裁定由受命法官獨任進行簡式審判程序。依刑事訴訟
    法第273條之2及第159條第2項之規定，本案不適用同法第15
    9條第1項傳聞法則有關限制證據能力之相關規定，亦不受同
    法第161條之2、第161條之3、第163條之1及第164條至170條
    規定之限制，合先敘明。
二、上揭犯罪事實，業據被告於本院準備程序、審理時坦承（訴字卷第57、75頁），核與證人即告訴人劉景中於警詢、偵查中之指訴(警卷第8-12頁、偵字2749號卷第25-26頁)，及證人劉江龍、蘇建融、羅予君、黃郁瑩於偵查中之證述(他字卷第61-63頁、偵字2749號卷第79-81、109-111頁)相符，並有土地登記第二類謄本、土地建物查詢資料、地理位置圖、竹崎分局109年8月11日嘉竹警偵字第1090014945號函所附資料(含職務報告、現場照片、現場影像光碟)、車牌號碼000-00號營業大貨車手機翻拍照片、車牌號碼000-00號營業大貨車車籍資料、嘉義縣政府109年9月1日府授環廢字第1090189622號函所附資料(含稽查紀錄、稽查紀錄相片、現場會勘紀錄及意見表、巡查照片)、嘉義地檢署勘驗筆錄、嘉義縣環境保護局稽查紀錄、嘉義縣竹崎地政事務所土地複丈成果圖、土地所有權狀、現場勘驗照片、現場影像光碟、嘉義縣環境保護局函(含110年4月16日嘉環廢字第1100010681號函、110年4月30日嘉環廢字第1100012071號函、110年5月20日嘉環廢字第1100014421號函)、再利用處理場受託處理一般事業廢棄物清除機構進廠(場)確認單、竹崎分局110年11月29日嘉竹警偵字第1100019714號函(警卷第13-16、19-26、警卷密封袋、他字卷第7-8、13-16、19、39、41-47、67、71、77-83、86、90-98、101-103、107-110、127頁、他字卷光碟存放袋、偵字2749號卷第33-37、40-44、93-95頁)附卷供參，被告上開自白核與事實相符，應堪採信。本案事證明確，被告之犯行堪可認定，應依法論科。　
三、論罪科刑：
  ㈠廢棄物清理法第46條第3款所稱「未經主管機關許可，提供土
    地回填、堆置廢棄物」，依其文義以觀，固係以提供土地者
    為處罰對象，然該條款所欲規範者應在於未經主管機關許可
    ，提供土地回填、堆置廢棄物之行為，而非側重於土地為何
    人所有、是否有權使用，亦不問提供土地係供自己或他人堆
    置廢棄物。是凡以自己所有之土地，或有權使用（如借用、
    租用等）、無權占用之他人土地，以供自己或他人堆置廢棄
    物之行為，均有上開條款之適用，非謂該條款僅規定處罰提
    供自己之土地供他人堆置廢棄物而言，否則任意提供非屬自
    己或無權使用之土地供自己或他人堆置廢棄物，造成污染，
    卻無法處罰，顯失衡平，當非該法為改善環境衛生，維護國
    民健康之立法目的（最高法院107年度台上字第66號判決意
    旨參照）。被告未經主管機關之許可，將廢棄物堆置於其所
    有內埔段43、45地號土地，及劉景中所有之內埔段44地號土
    地，核其所為，係犯廢棄物清理法第46條第3款之非法提供
    土地堆置廢棄物罪。
　㈡依廢棄物清理法第36條第2項訂定之「事業廢棄物貯存清除處
    理方法及設施標準」第2條第1款至第4款規定，所謂貯存係
    指事業廢棄物於清除、處理前，放置於特定地點或貯存容器
    、設施內之行為；所謂清除：指事業廢棄物之收集、運輸行
    為；所謂處理，則包含：中間處理：指事業廢棄物在最終處
    置或再利用前，以物理、化學、生物、熱處理或其他處理方
    法，改變其物理、化學、生物特性或成分，達成分離、減積
    、去毒、固化或穩定之行為。最終處置：指衛生掩埋、封閉
    掩埋、安定掩埋或海洋棄置事業廢棄物之行為。再利用：指
    事業產生之事業廢棄物自行、販賣、轉讓或委託做為原料、
    材料、燃料、填土或其他經中央目的事業主管機關認定之用
    途行為，並應符合其規定者。清理：指貯存、清除或處理事
    業廢棄物之行為。被告分別將廢棄物堆置於前揭土地，尚未
    有中間處理、最終處置或再利用之行為，揆諸前開說明，自
    應屬廢棄物之「清理」（含貯存、清除）行為。是核被告此
    部分所為，係犯廢棄物清理法第46條第4款前段之非法清理
    廢棄物罪，檢察官認本件被告所為，係成立廢棄物清理法第
    46條第4款前段之非法貯存廢棄物罪，未論及該法第46條第4
    款前段之非法清除廢棄物罪，尚有未洽；惟刑事訴訟法第30
    0條所謂變更法條，係指罪名之變更而言，若僅同條款所列
    行為態樣之分，即無庸引用刑事訴訟法第300條變更起訴法
    條(最高法院106年度台上字第2660號判決意旨參照)，以此
    ，就被告所犯廢棄物清理法第46條第4款前段之非法清理廢
    棄物罪，尚無庸變更起訴法條，併此敘明。
　㈢再按刑事法若干犯罪行為態樣，本質上原具有反覆、延續實
    行之特徵，立法時既予特別歸類，定為犯罪構成要件之行為
    要素，則行為人基於概括之犯意，在密切接近之一定時、地
    持續實行之複次行為，倘依社會通念，於客觀上認為符合一
    個反覆、延續性之行為觀念者，於刑法評價上，即應僅成立
    一罪，學理上所稱「集合犯」之職業性、營業性或收集性等
    具有重複特質之犯罪均屬之，例如經營、從事業務、收集、
    販賣、製造、散布等行為概念者是。而廢棄物清理法第46條
    第4款之犯罪，係以未依同法第41條第1項規定領得廢棄物清
    除、處理許可文件之人，或已領有許可文件之人作為犯罪主
    體。再依該第41條第1項以觀，乃謂從事廢棄物清除、處理
    業務者，應申請核發許可文件，或應依許可文件從事清除、
    處理業務。是本罪之成立，本質上即具有反覆性。倘行為人
    基於概括之犯意，在密切接近之一定時間及空間內反覆從事
    廢棄物之清除、處理，無非執行業務所當然，於行為概念上
    ，應認為包括的一罪（最高法院98年度台上字第2469號判決
    意旨參照）。被告在上開土地上，先後多次非法從事廢棄物
    之清理業務，所犯基本構成要件相同之罪，且在緊密之時空
    下所為，顯係基於單一之犯意，反覆為之，應僅成立集合犯
    之一罪。
  ㈣又廢棄物清理法第46條所列第1至6款之罪，係各自獨立之罪
    名，並非犯某一罪之各種加重條件，且同條第3款之未經主
    管機關許可，提供土地回填、堆置廢棄物罪，與同條第4款
    之未依廢棄物清理法第41條第1項規定領有廢棄物清除、處
    理許可文件，從事廢棄物貯存、清除、處理罪，其罪名與犯
    罪態樣互殊，自無包括論以集合犯一罪之餘地（最高法院10
    4年度台上字第3602號判決意旨參照）。被告上開犯行係分
    別以上開土地作為非法清理廢棄物之犯罪地點，而同時非法
    提供本件土地供堆置廢棄物，即係以一行為同時觸犯廢棄物
    清理法第46條第3、4款之罪二個罪名，為想像競合犯，應依
    刑法第55條規定，從一情節較重之非法清理廢棄物罪處斷。
　㈤犯廢棄物清理法第46條第3款、第4款之罪之法定刑為「1年以
    上5年以下有期徒刑，得併科新臺幣1500萬元以下罰金」，
    然同為該條款之罪，其原因動機不一，犯罪情節未必盡同，
    所造成危害社會之程度亦屬有異，法律科處此類犯罪，所設
    之法定最低本刑卻同為必須監禁之1年以上有期徒刑，不可
    謂不重。於此情形，倘依其情狀處以相當之得易科罰金之有
    期徒刑，即足以懲儆，並可達防衛社會之目的者，自非不可
    依客觀之犯行與主觀之惡性二者加以考量其情狀，是否有可
    憫恕之處，適用刑法第59條之規定酌量減輕其刑，期使個案
    裁判之量刑，能斟酌至當，符合比例原則。查本件被告雖從
    事非法提供土地堆置、清理廢棄物行為，然所堆置、回填、
    清除者並非具有毒性、危險性足以影響人體健康或污染環境
    之有害事業廢棄物，侵害環境情節非屬嚴重，犯罪所生危害
    亦非鉅大，揆諸其違反廢棄物清理法之犯罪情節，核與一般
    違反本罪之惡性有間，本院認被告之犯罪情狀顯可憫恕，縱
    處以法定最輕本刑即有期徒刑1年，猶嫌過重，而在客觀上
    足以引起一般人之同情，爰依刑法第59條之規定，減輕其刑
    。
  ㈥爰以行為人之責任為基礎，審酌被告無視政府對環境保護之
    政策宣傳，恣意為堆置、清理廢棄物之行為，危及環境衛生
    及國民健康，實不可取；惟考量被告坦承犯行，與告訴人劉
    景中達成調解，並依調解筆錄賠償告訴人損害，有調解筆錄
    、匯款收據供參，被告態度尚佳；另審酌被告所清理之廢棄
    物無毒性或有害物質，暨兼衡本案堆置廢棄物之面積範圍、
    及被告自陳國中畢業之智識程度、已婚、有二名成年子女、
    現獨居、以開挖土機為業、月入約新臺幣5、6萬元之家庭生
    活經濟狀況(訴字卷第80頁)等一切情狀，量處如主文所示之
    刑。
　㈦被告前未曾因故意犯罪受有期徒刑以上刑之宣告，有臺灣高
    等法院被告前案紀錄表在卷可考(訴字卷第11-12頁)，其因
    一時失慮，致罹刑章，然坦承犯行，且與告訴人達成調解，
    業如前述，被告經此偵、審教訓，當知所警惕，無再犯之虞
    ，足認本案所宣告之刑以暫不執行為適當，爰依刑法第74條
    第1項第1款之規定宣告緩刑3年，以啟自新。
據上論斷，應依刑事訴訟法第273條之1第1項、第299條第1項前
段（依刑事裁判精簡原則，僅記載程序法條文），判決如主文。
本案經檢察官吳心嵐提起公訴，檢察官徐鈺婷到庭執行職務。
中　　華　　民　　國　　111 　年　　6 　　月　　23　　日
                  刑事第六庭    法　官　林富郎
以上正本證明與原本無異。
如不服本判決應於收受判決後20日內向本院提出上訴書狀，並應
敘述具體理由；其未敘述上訴理由者，應於上訴期間屆滿後20日
內向本院補提理由書（均須按他造當事人之人數附繕本）「切勿
逕送上級法院」。告訴人或被害人如對於本判決不服者，應具備
理由請求檢察官上訴，其上訴期間之計算係以檢察官收受判決正
本之日期為準。
中　　華　　民　　國　　111 　年　　6 　　月　　23　　日
                                書記官　陳雪鈴

【附錄本案論罪科刑法條全文】
廢棄物清理法第46條
有下列情形之一者，處1年以上5年以下有期徒刑，得併科新臺幣
1千5百萬元以下罰金：
一、任意棄置有害事業廢棄物。
二、事業負責人或相關人員未依本法規定之方式貯存、清除、處
    理或再利用廢棄物，致污染環境。
三、未經主管機關許可，提供土地回填、堆置廢棄物。
四、未依第41條第1項規定領有廢棄物清除、處理許可文件，從
    事廢棄物貯存、清除、處理，或未依廢棄物清除、處理許可
    文件內容貯存、清除、處理廢棄物。
五、執行機關之人員委託未取得許可文件之業者，清除、處理一
    般廢棄物者；或明知受託人非法清除、處理而仍委託。
六、公民營廢棄物處理機構負責人或相關人員、或執行機關之人
    員未處理廢棄物，開具虛偽證明。